臺灣高雄地方法院刑事判決　　　　　　　100年度訴字第269號
公　訴　人　臺灣高雄地方法院檢察署檢察官
被　　　告　章峰銘
選任辯護人　李耿誠律師
　　　　　　洪士宏律師
上列被告因毒品危害防制條例案件，經檢察官提起公訴（100 年
度偵字第3478號），本院判決如下：
    主  文
章峰銘販賣第三級毒品，處有期徒刑陸年；未扣案之販賣毒品所
得新臺幣貳仟元沒收，如全部或一部不能沒收時，以其財產抵償
之；扣案之行動電話壹支（含門號Ｚ000000000號SIM
卡壹張）沒收。又販賣第二級毒品，處有期徒刑捌年陸月；未扣
案之販賣毒品所得新臺幣伍仟元沒收，如全部或一部不能沒收時
，以其財產抵償之；扣案之行動電話壹支（含門號Ｚ00000
0000號SIM 卡壹張）沒收。應執行有期徒刑拾壹年陸月；未
扣案之販賣毒品所得新臺幣柒仟元沒收，如全部或一部不能沒收
時，以其財產抵償之；扣案之行動電話貳支（含門號Ｚ0000
00000號及Ｚ000000000號之SIM 卡各壹張），均
沒收。
扣案之第二級毒品甲基安非他命貳包（含包裝袋，驗後淨重分別
為參點肆參捌公克、壹點肆柒柒公克），均沒收銷燬之。扣案之
第三級毒品愷他命肆包（含包裝袋，驗後淨重分別為零點陸參參
公克、零點陸參陸公克、肆點肆玖伍公克、肆點伍貳貳公克），
均沒收。
    事  實
一、章峰銘明知愷他命（Ketamine，俗稱「K 他命」）係毒品危
    害防制條例第2 條第2 項第3 款所定之第三級毒品；甲基安
    非他命係毒品危害防制條例第2 條第2 項第2 款所定之第二
    級毒品，均不得非法販賣，竟基於意圖營利而販賣愷他命、
    甲基安非他命之犯意，分別於：
（一）99年11月6 日13時30分、14時26分、14時35分，以所有之
      0000000000號行動電話與周映均聯繫交易毒品事宜後，即
      相約在高雄巿中正一路與輔仁路口附近見面（起訴書記載
      相約在高雄巿五福路與中山路附近見面），並以新臺幣（
      下同）2,000 元之價格，販賣及交付5 公克之愷他命予周
      映均，且向周映均收取2,000 元價金，而牟取利潤。
（二）100 年1 月14日17時38分，以所有之0000000000號行動電
      話與葛希賢所持用之0000000000號行動電話聯繫交易毒品
      事宜，又先後於100 年1 月15日零時30分、17時45分、18
      時38分，以上開門號之行動電話與葛希賢聯繫，並於100
      年1 月15日晚間8 、9 時許，與葛希賢相約在高雄巿中正
      一路188 號之租屋處附近見面，以5,000 元之價格，販賣
      及交付重約半錢之甲基安非他命予葛希賢，且向葛希賢收
      取5,000 元價金，而牟取利潤。嗣經警方於100 年1 月20
      日15時30分許，在章峰銘位於高雄巿鳳山區○○路○段24
      8 號13樓之居所及車內實施搜索時，查獲並扣得章峰銘所
      有供販賣愷他命所用之0000000000號行動電話及供販賣甲
      基安非他命所用之0000000000號行動電話各1 支、愷他命
      4 包（驗後淨重分別為0.633 公克、0.636 公克、4.495
      公克、4.522 公克）、甲基安非他命2 包（驗後淨重分別
      為3. 438公克、1.477 公克），而查悉上情。
二、案經高雄市政府警察局三民第二分局移送臺灣高雄地方法院
    檢察署檢察官偵查起訴。
    理  由
壹、證據能力部分
一、按被告以外之人，於審判外之言詞或書面陳述，除法律有規
    定者外，不得作為證據；又被告以外之人（包括證人、鑑定
    人、告訴人、被害人及共同被告等）於檢察事務官、司法警
    察官或司法警察調查中所為之陳述，與審判中不符時，其先
    前之陳述具有較可信之特別情況，且為證明犯罪事實存否所
    必要者，得為證據，刑事訴訟法第159 條第1 項、第159 條
    之2 分別定有明文。是被告以外之人於司法警察（官）調查
    中所為之陳述，依刑事訴訟法第159 條第1 項規定，係屬傳
    聞證據，原則上無證據能力，惟如該陳述與審判中不符時，
    其先前之陳述具有較可信之特別情況，且為證明犯罪事實存
    否所必要者，依同法第159 條之2 規定（即刑事訴訟法第15
    9 條第1 項所指之「除法律有規定者外」），始例外認為有
    證據能力。如該陳述與審判中相符時，因該陳述並不符合刑
    事訴訟法第159 條之2 有關傳聞例外之規定，故不得作為認
    定本案犯罪事實有無之證據。此時，當以其於審判中之陳述
    作為證據。而是否具有較可信之特別情況，法院應經調查，
    依於審判外為陳述時之外部附隨環境或條件，除詢問有無出
    於不正方法、陳述是否出於非任意性外，兼須就有無違反法
    定障礙事由期間不得詢問及禁止夜間詢問之規定、詢問時是
    否踐行告知義務、警詢筆錄所載與錄音或錄影內容是否相符
    等各項為整體之考量，以判斷其先前之陳述，是否出於「真
    意」之信用性獲得確切保障，並於判決理由內敘明其採用先
    前不一致之陳述，如何具有較可信之特別情況，且就具體個
    案案情及相關卷證判斷，為發現實質真實目的，除該項審判
    外之陳述外，已無從再就同一供述者，取得與其上開審判外
    陳述之相同供述內容，或無從以其他證據代替，確為證明犯
    罪存否所必要之理由，方為適法。不得未經調查，即憑空以
    警詢供述出於自由意識，或無受外界干擾而受污染之虞，逕
    謂其警詢之陳述有證據能力（最高法院99年度台上字第6382
    號判決參照）。經查，關於被告章峰銘是否曾販賣愷他命予
    周映均乙節，證人周映均於100 年1 月20日13時28分至15時
    34分警詢時陳稱：曾於99年11月6 日以2,000 元向被告購買
    重約5 公克之愷他命等語（詳警卷第25頁背面倒數第2 行以
    下至第26頁第7 行）；與其於本院審理中證稱：並未向被告
    購買愷他命等語（詳本院訴字卷第233 頁第11行），並不相
    符合。被告及其辯護人於本院審理時固主張：證人周映均之
    警詢筆錄不具證據能力等語。惟觀諸該份警詢筆錄之記載，
    本院審酌並無違反法定障礙事由期間不得詢問及禁止夜間詢
    問之規定，詢問時有踐行告知義務，證人周映均之警詢陳述
    乃經員警符合法定程序所製作，並無不法或其他侵害證人周
    映均陳述任意性之情事，該份警詢筆錄出於「真意」之信用
    性已獲得確切保障，故該份警詢筆錄應具有特別可信之情況
    ，且為證明本案相關待證事實所必要，依前揭規定，證人周
    映均依法定程序所製作之警詢筆錄，自應具有證據能力。
二、被告及辯護人均主張：扣案之甲基安非他命，已逾越搜索票
    所記載之範圍，係違法搜索，故不得作為本案證據等語（詳
    本院訴字卷第57頁背面第17至20行）。按搜索乃發現被告或
    犯罪證據物件及可得沒收之物，對於被告或第三人之身體、
    物件（含電磁紀錄）及住宅或其他處所，施以搜查之強制處
    分。不論就被告或第三人而言，搜索係干預受搜索人自由、
    住宅或財產權之處分，因而，基於「法律保留原則」，發動
    實施搜索處分時，必須有法律之明文規定，且應謹守法律設
    定之要件限制。次按搜索，經受搜索人出於自願性同意者，
    得不使用搜索票，但執行人員應出示證件，並將其同意之意
    旨記載於筆錄，刑事訴訟法第131 條之1 定有明文。是受搜
    索人同意搜索時，為免受搜索人是否出於自願性之同意發生
    爭執，應將同意意旨記明搜索、扣押筆錄，以明責任。再按
    ，除法律另有規定外，實施刑事訴訟程序之公務員因違背法
    定程序取得之證據，其有無證據能力之認定，應審酌人權保
    障及公共利益之均衡維護，刑事訴訟法第158 條之4 定有明
    文。又刑事訴訟，係以確定國家具體之刑罰權為目的，為保
    全證據並確保刑罰之執行，於訴訟程序之進行，固有許實施
    強制處分之必要，惟強制處分之搜索、扣押，足以侵害個人
    之隱私權及財產權，若為達訴追之目的而漫無限制，許其不
    擇手段為之，於人權之保障，自有未周。故基於維持正當法
    律程序、司法純潔性及抑止違法偵查之原則，實施刑事訴訟
    程序之公務員不得任意違背法定程序實施搜索、扣押；至於
    違法搜索、扣押所取得之證據，若不分情節，一概以程序違
    法為由，否定其證據能力，從究明事實真相之角度而言，難
    謂適當，且若僅因程序上之瑕疵，致使許多與事實相符之證
    據，無例外地被排除而不用，例如案情重大，然違背法定程
    序之情節輕微，若遽捨棄該證據不用，被告可能逍遙法外，
    此與國民感情相悖，難為社會所接受，自有害於審判之公平
    正義。因此，對於違法搜索、扣押所取得之證據，除法律另
    有規定外，為兼顧程序正義及發現實體真實，應由法院於個
    案審理中，就個人基本人權之保障及公共利益之均衡維護，
    依比例原則及法益權衡原則，予以客觀之判斷，亦即宜就：
    (1)違背法定程序之程度。(2)違背法定程序時之主觀意圖（即
    實施搜索、扣押之公務員是否明知違法並故意為之）。(3)違
    背法定程序時之狀況（即程序之違反是否有緊急或不得已之
    情形）。(4)侵害犯罪嫌疑人或被告權益之種類及輕重。(5)犯
    罪所生之危險或實害。(6)禁止使用證據對於預防將來違法取
    得證據之效果。(7)偵審人員如依法定程序，有無發現該證據
    之必然性。(8)證據取得之違法對被告訴訟上防禦不利益之程
    度等情狀予以審酌，以決定應否賦予證據能力（最高法院93
    年台上字第664 號判例參照）。查本件高雄市政府警察局三
    民第二分局偵辦被告章峰銘等人涉嫌販賣毒品案，係於100
    年1 月20日15時30分許，持臺灣高雄地方法院檢察署檢察官
    核發之拘票及本院100 年聲搜字第48號搜索票，前去被告位
    於高雄市○○區○○路三段248 號13樓之居所拘提被告，對
    上開處所、被告之身體、物件實施搜索，並在該處所房間內
    查獲愷他命、吸食器等物；另又自被告之車內搜索扣得被告
    所有之甲基安非他命2 包、K 盤1 個，有上開拘票、搜索票
    、搜索扣押筆錄、扣押物品目錄表等在卷可憑（見警卷第62
    至64、92、99頁）。因搜索原則上係採令狀主義，應用搜索
    票，由法官審查簽名核發之，目的在保護人民免受非法之搜
    索、扣押。惟因搜索處分具有急迫性、突襲性之本質，檢察
    官、檢察事務官、司法警察（官）難免發生時間上不及聲請
    搜索票之急迫情形，故刑事訴訟法另規定有第130 條附帶搜
    索、第131 條緊急搜索、第131 條之1 同意搜索之例外無票
    搜索。觀諸本院核發之上開搜索票所載，僅得就上開處所、
    被告之身體及物件實施搜索，是員警擅自逾越上開搜索票所
    載之搜索範圍，逕就被告使用之交通工具實施搜索，程序上
    並非適法。然而，本件員警持本院所核發之搜索票，至高雄
    市○○區○○路三段248 號13樓內搜索時，在該處所房間內
    及被告隨身物件內查獲有被告或在場人黃怡菁所有之K 他命
    1 包、殘渣夾鍊袋23包、K 盤（含卡片）1 個、吸食器2組
    、分袋鏟1 個、K 他命3 包、新台幣5500元、手機3 支、強
    姦藥丸半粒、強姦藥丸12粒等物，警方乃合理懷疑被告之車
    內，亦可能藏有毒品或與之相關之證據，況因販毒係屬重罪
    ，毒販於聯繫交易事宜或攜帶毒品進出之際，必然心存戒慎
    、警惕，在警員已搜得疑與販毒有關之毒品愷他命、手機等
    物，且被告之行蹤、行徑又已曝光之情形下，如警方未及時
    掌握查明，則日後被告將更小心隱藏，警方即更難查悉被告
    所有之違禁物之藏放位置、交易毒品之時、地等細節，也亦
    將更難以預先確定執行搜索之時、地，而據以聲請法院核發
    搜索票，故警方當下判斷應立即對被告所使用之交通工具執
    行搜索，當屬合理。縱令警方未取得車輛所有人即被告之同
    意即入內搜查車輛，而被告亦無放棄其對車輛主張隱私權之
    意思，但執法人員違背法定程序之瑕疵應非放縱恣意，自上
    開執行搜索之過程以觀，尚難認承辦警員主觀上有何不法意
    圖，客觀上有何侵害被告之權益或違背法定程序情節重大之
    情事，再者，販賣毒品於立法政策上除認此種犯行具有高度
    不法之內涵外，其嚴重戕害國民身心，更有不法暴利可圖，
    是欲確實防制，非以重典加身，難期其後效，足見其行為之
    處罰有重大公共利益之維護目的在內；又警方在被告之車內
    查扣之毒品甲基安非他命，若經轉手販賣或散布，將對社會
    產生相當之危害。如僅因員警執法一時匆忙或疏誤，遽謂於
    該處扣案之甲基安非他命並無證據能力，不免忽視此種重大
    公共利益之均衡維護。因認於上開車輛查扣之物品，固屬違
    法取得之證據，但依前揭說明，仍應有證據能力。
三、又被告及辯護人於本院準備程序時固陳稱：證人周映均、葛
    希賢於偵查中之供述，不具證據能力等語（詳本院訴字卷第
    57頁背面第14至20行）。然被告及辯護人於本院審判時對證
    人周映均、葛希賢於偵查中之供述，均改稱不爭執證據能力
    等情（同上卷第237 頁背面第5 至8 行、第29行至第238 頁
    第1 行），是認被告及其辯護人對於上開證據已不爭執證據
    能力。此外，本判決所引用之證據資料（詳後引證據），其
    中傳聞證據部分，縱無刑事訴訟法第159 條之1 至第159 條
    之4 或其他規定之傳聞證據例外情形，亦因被告、辯護人、
    檢察官或同意可作為證據使用，或未聲明異議，且本院亦查
    無法定證據取得禁止或證據使用禁止之情形，故認所引用各
    項證據資料，均具證據之適格，是依據刑事訴訟法第159 條
    之5 第1 項、第2 項之規定，均得作為本案之證據。
貳、認定事實所憑之證據及理由
一、訊據被告章峰銘坦承認識周映均、葛希賢2 人，並曾分別以
    行動電話與周映均、葛希賢2 人通話，且於本案被查獲時扣
    案之愷他命4 包、甲基安非他命2 包、門號0000000000號及
    0000000000號行動電話均為其所有等情。惟否認有販賣愷他
    命予周映均或販賣甲基安非他命予葛希賢之犯行，辯稱：99
    年11月6 日與周映均在中正路見面，當時曾交付5 公克愷他
    命予周映均，但未向周映均收錢；100 年1 月14日原與葛希
    賢相約去購買甲基安非他命，但因葛希賢住較遠，故由其先
    去看貨，嗣因覺得毒品品質不好，故未與葛希賢見面等語。
    經查：
（一）被告章峰銘分別於99年11月6 日13時30分、14時26分、14
      時35分持用行動電話與周映均通話，並於100 年1 月14日
      17時38分持用行動電話與葛希賢通話。又被告於被查獲時
      ，遭扣得門號0000000000號及0000000000號之行動電話各
      1 支、愷他命4 包、甲基安非他命2 包等情，業據被告於
      本院準備程序中自白在卷（詳本院訴字卷第58頁背面第12
      行以下之不爭執事項）；並經證人周映均、葛希賢於警詢
      或偵訊、本院審理中證述明確（詳警卷第25頁第8 行至第
      26頁第7 行，100 年度偵字第3478號卷第59頁第26至30行
      、第75頁第19至27行、第103 頁倒數第3 行以下至第104
      頁第3 行，本院訴字卷第184 頁第1 至6 行）。此外，有
      監聽譯文、搜索扣押筆錄、扣押物品目錄表及查獲現場照
      片等在卷可參（詳本院訴字卷第80、95頁，警卷第62至64
      、116 至126 頁）。另扣案之白色結晶粉末4 包（驗前淨
      重分別為0.646 公克、0.650 公克、4.505 公克、4.537
      公克；驗後淨重分別為0.633 公克、0.636 公克、4.495
      公克、4.522 公克）及晶體2 包（驗前淨重分別為3.447
      公克、1.486 公克；驗後淨重分別為3.438 公克、1.477
      公克），經送驗後，分別屬第三級毒品愷他命及第二級毒
      品甲基安非他命之事實，亦有高雄市立凱旋醫院100 年4
      月22日高市凱醫驗字第15540 號濫用藥物成品檢驗鑑定書
      1 份、高雄醫學大學附設中和紀念醫院100 年4 月19日檢
      驗報告2 份附卷足憑（詳本院訴字卷第140 、141 、145
      頁）。是上開事實，應堪認定。
（二）關於被告販賣愷他命予周映均之事實，業據證人周映均於
      警詢及偵訊時證稱：於99年11月6 日13時30分、14時26分
      、14時35分與被告通電話，是向被告詢問有無愷他命可以
      賣給伊，被告說他那邊有5 公克愷他命，遂以2,000 元之
      價格，向被告購買5 公克愷他命等語（詳警卷第25頁第8
      行至第26頁第7 行，100 年度偵字第3478號卷第50頁第26
      至30行）；核與如附表一所示即被告於上開時間持用0000
      000000號行動電話與證人周映均持用0000000000號行動電
      話通話之監聽譯文內容相合（詳本院訴字卷第80頁）。另
      被告又坦稱：當日是於中正路與輔仁路口交付愷他命予周
      映均等情（同上卷第243 頁背面第5 至8 行），亦與證人
      周映均所述相符（同上卷第235 頁第4 至8 行）。顯見證
      人周映均係於99年11月6 日13時30分許與被告通話時，向
      被告詢問有無愷他命，被告表示「有」，並詢問證人周映
      均何時要施用，證人周映均遂與被告相約見面，並於同日
      14時26分許與被告通話表示「快到了」，被告復於同日14
      時35分許與證人周映均通話，表示有5 公克愷他命得販售
      ，詢問證人周映均有無意願購買，證人周映均則表示願意
      購買，2 人遂於通話後在高雄市○○○路與輔仁路口附近
      見面，進行毒品愷他命之交易，由被告以2,000 元之價格
      販售5 公克愷他命予證人周映均之事實，已臻明確。被告
      雖以上情置辯，且證人周映均於本院審判時亦改稱：並未
      向被告購買過愷他命，係被告無償轉讓愷他命供其施用，
      之前於警詢及偵查中表示曾向被告購買5 公克愷他命之供
      詞，並非屬實等語（詳本院訴字卷第231 頁背面第19至22
      行、第233 頁第6 至31行）。惟查，被告於本院審判時自
      承5 公克愷他命之市價約為1,500 元（同上卷第243 頁倒
      數第2 行）；證人周映均亦陳稱：每次施用愷他命之量很
      少等語（同上卷第235 頁第17至21行），故倘若被告章峰
      銘於99年11月6 日係無償轉讓愷他命供證人周映均施用，
      以止其之毒癮，豈有在見面前尚主動詢問周映均要不要5
      公克愷他命之理（詳附表一編號3 之監聽譯文內容）？又
      焉有1 次即給予周映均5 公克愷他命，以供其止癮之必要
      ？況倘如被告所辯，其係無償提供愷他命予周映均施用，
      得見該2 人之關係應屬良好，彼此間應無怨懟情愫可言，
      應不至於誣陷被告。然證人周映均於甫被查獲經警詢問及
      嗣由檢察官覆訊時，均主動供承其係向被告購買毒品，並
      未言及係由被告無償提供毒品供其施用之情；且於警詢時
      經員警就監聽譯文內容逐一詢問後，證人周映均亦僅針對
      上開99年11月6 日之監聽譯文內容，明確表示當時是向被
      告章峰銘購買毒品愷他命，而就其餘之譯文內容，均表示
      係問一問而已，尚未向被告購買毒品，且未曾言及被告係
      無償提供毒品供其施用等情（詳警卷第23至27頁，100 年
      度偵字第3478號卷第49至51頁）。則證人周映均所述是否
      屬實，已非無疑。況警員已就其餘通訊監察內容，詢問證
      人周映均是否另向被告購買愷他命，如證人周映均證陳於
      99年11月6 日向被告購買愷他命之情節，係受警員影響而
      為陳述，則其他販賣愷他命犯行，警員又豈能容許證人周
      映均陳稱僅係問一問而已，尚未與被告交易等語。足徵被
      告之上揭辯詞，以及證人周映均於本院審判時為附和被告
      所為之證詞，均與事證未合，殊難憑信。
（三）又關於被告販賣甲基安非他命予葛希賢之事實，業據證人
      葛希賢於偵訊及本院審判時結證稱：於100 年1 月14日17
      時38分、同月15日0 時30分、17時45分、18時38分與被告
      通電話，是要向被告購買毒品甲基安非他命，後來是於10
      0 年1 月15日晚上8 、9 時左右，在高雄巿中正路即被告
      之住家附近，以5,000 元之價格，向被告購買半錢之甲基
      安非他命等語（詳100 年度偵字第3478號卷第7 頁第10至
      15行，本院訴字卷第185 頁背面倒數第7 行以下至第186
      頁背面第18行）；核與如附表二所示即被告於上開時間持
      用0000000000號行動電話與證人葛希賢所持用之00000000
      00號行動電話通話之監聽譯文內容相合（詳本院訴字卷第
      95頁）。足徵被告與證人葛希賢互通上開電話之用意，確
      為販賣毒品甲基安非他命予證人葛希賢無訛。被告雖辯稱
      ：上開通話係與證人葛希賢合資購買甲基安非他命，證人
      葛希賢所述不實等語。然細繹上揭監聽譯文內容及基地台
      位置，足見證人葛希賢於100 年1 月14日17時38 分 許與
      被告通話時，係向被告詢問是否已取得毒品甲基安非他命
      ，被告答稱因錢不夠，只能拿一半的毒品，證人葛希賢則
      表示要先拿1 萬元予被告，請被告先去幫忙調貨，被告旋
      即表示會去找上游賣家等情；嗣於翌日凌晨零時30分許，
      被告便撥打電話予證人葛希賢，而證人葛希賢則於該通電
      話中要求被告將調得之毒品予以保留；之後，證人葛希賢
      即於同日17時45分許，撥電話予被告，表示將南下去找被
      告，並於同日18時38分再次撥電話予被告，告知被告其已
      在高雄市○○○路附近等情。質言之，在上開通話過程中
      ，證人葛希賢雖要求被告向上游買家調貨，並表示會先拿
      1 萬元給被告，但並無隻字片語言及要與被告合資向他人
      購買毒品。再則，倘若證人葛希賢確係與被告合資向他人
      購買毒品，所購得之部分毒品自應歸屬於證人葛希賢所有
      ，則證人葛希賢又豈有要求被告將毒品加以保留之必要。
      參以合資出面向販毒者購買毒品，徒增被查獲之風險，且
      證人葛希賢欲購買甲基安非他命時，被告未必有施用之需
      求或無甲基安非他命足供施用，而必須立即購買毒品解癮
      ，更何況被告與證人葛希賢僅係普通朋友關係，如證人葛
      希賢要求與被告合資購買甲基安非他命，被告為免因出面
      購買毒品或持有毒品被查獲，遭致刑事訴追，大可直接提
      供上游藥頭之聯絡電話予證人葛希賢，由證人葛希賢自行
      向藥頭購買毒品即可，被告章峰銘何須承擔風險親自出面
      向藥頭購買毒品？況因毒品物稀價昂、取得不易，近年來
      因毒品氾濫嚴重，治安機關對於查緝非法販賣及吸用毒品
      等工作，無不嚴加執行，各傳播媒體對政府大力掃除毒品
      之決心亦再三報導，且販賣甲基安非他命之法定本刑為無
      期徒刑、7 年以上有期徒刑之罪，刑度不可謂之不重等情
      ，應為被告所明瞭，是若無利可圖，衡情尚難想像其會甘
      冒被查獲移送法辦，負擔重刑責之危險，而無代價為他人
      調取毒品。從而，被告幫證人葛希賢調得毒品甲基安非他
      命，並相約於上開時、地交付，必是有利可圖。被告之上
      揭辯詞，既與事證未合，自難信採。另起訴書雖依證人葛
      希賢於偵查中之供述，認被告於100 年1 月14日17時38分
      許與證人葛希賢通電話後，即在高雄市楠梓區○○○路某
      便利商店進行毒品甲基安非他命之交易等情。然證人葛希
      賢於本院審判中經提示通訊監察譯文後結證稱：係於100
      年1 月15日晚上8 、9 時左右，在高雄巿中正路即被告之
      住家附近，以5,000 元之價格，向被告購買半錢之甲基安
      非他命等語，業如前述，並有通訊監察譯文附卷相佐，是
      認起訴書所載此部分被告販售毒品予證人葛希賢之時、地
      ，容屬有誤，併此指明。
（四）至辯護人雖認證人葛希賢之陳述，存有前後不一致之瑕疵
      ，而無可信採。惟按證人所作先後不同之證言，何者為可
      採，事實審法院本得參酌其他相關證據為自由之判斷；證
      人之陳述有部分前後不符，或相互間有所歧異時，究竟何
      者為可採，法院仍得本其自由心證予以斟酌，非謂一有不
      符或矛盾，即應認其全部均為不可採信（最高法院72年台
      上字第3976號、74年台上字第1599號判例參照）。換言之
      ，證據之取捨，法院原有自由判斷之權，證人之陳述有部
      分前後不符，或相互間有所岐異時，究竟何者為可採，法
      院應依職權衡酌情理予以審定，非謂一有矛盾，即應認其
      述全部均為不可採信；若其對於基本事實之陳述，果與真
      實性無礙時，仍非不得採信。本院審酌：1.人之記憶本屬
      有限，對之前發生的細節無法全數記憶，尤以施用毒品者
      之記憶又較常人為差，因而對於取得毒品之來源即向誰購
      買固尚可記憶，然對於購買毒品之次數、數額及每次購買
      之金額則往往無法肯定，此乃可理解的事。兼以市面上零
      售毒品率皆小包裝，而購買者每次數量又不一定，加以訊
      問者、記錄者均非同一人，因而施用者往往因時不同，對
      購買之時間、金額、次數之陳述有些許差異，而也因些許
      差異，更可見其證述未經修飾，依己意陳述，而非誣陷。
      2.目前社會上非法販賣毒品之型態不一，倘係施用毒品者
      間之零星交易販賣行為，在性質上本無須使用任何販賣工
      具，亦無須記載帳冊，且其交易時間短暫（僅須數秒之時
      間），交易方法簡單隱密（在不易為人注意之場所一手交
      錢，一手交貨），交易對象單純（買方僅一人），交易時
      未必有他人在場知悉其事，亦無所謂犯罪之被害人，在被
      告堅不承認其犯行之情況下，茍非警方事先獲知情報而埋
      伏於交易現場當場查獲，往往僅能在事後依據購買者之供
      出來源作為認定事實之主要依據。3.證人葛希賢於警詢、
      偵查及本院審理中均明確指證向被告購買甲基安非他命，
      其指述被告販賣之時間、地點、次數、金額及過程之內容
      雖有差異（詳警卷第13頁第14行至第14頁第2 行，100 年
      度偵字第3478號卷第7 頁第10至15行、第75 頁 第19至27
      行，本院訴字卷第185 頁背面倒數第7 行以下至第186 頁
      背面第18行），然就其於上開監聽譯文通話向被告購買甲
      基安非他命之基本事實，則自始並無更異，故縱有若干細
      節事項記憶不清或錯漏之處，實在所難免，尚不得憑此逕
      論指述不實。
（五）末以，被告自承5 公克愷他命之市價約1,500 元，而證人
      周映均陳稱係以2,000 元之價格向被告購買5 公克愷他命
      ；又證人葛希賢亦陳稱係以5,000 元之價格向被告購買重
      約半錢之甲基安非他命等情，均業如前述。足見證人周映
      均、葛希賢確曾分別交付金錢予被告章峰銘購買毒品無訛
      。再參以販賣毒品係違法行為，交易雙方類皆以隱匿秘密
      之方式進行，非可公然為之，且毒品無公定價格，不論任
      何包裝，均可任意分裝增減分量及毒品之純度，而每次購
      買之價量，亦可能隨時依雙方關係深淺、資力、需求量及
      對行情之認知、來源是否充裕、查緝是否嚴緊，購買者被
      查獲時供述來源對象之可能性風險等因素之評估，因而異
      其標準，機動調整，非可一概而論。又販賣之人從價差或
      量差中牟利方式雖異，惟其意圖營利之非法販賣行為則一
      ，又毒品物稀價昂，且毒品交易為政府嚴予取締之犯罪，
      以本案而論，被告販賣毒品之模式，均係採取以電話聯絡
      見面地點時間，待見面後當面確認購買毒品之數量、價格
      ，再以一手交錢一手交貨之方式販賣毒品，以如此積極、
      直接且藉以隱蔽查緝之方式進行毒品交易，應有營利之意
      思。是被告自係基於營利意圖而販賣毒品愷他命予周映均
      及販賣毒品甲基安非他命予葛希賢，且其販入之價格必較
      售出之價格低廉，而得以從中賺取差價牟利，至屬灼明。
二、綜上，本案事證已臻明確，被告分別於上揭時、地，販賣愷
    他命予周映均及販賣甲基安非他命予葛希賢之犯行，均堪認
    定，皆應依法論科。
參、論罪、科刑
一、核被告所為如事實欄一、(一)所示販賣毒品愷他命予周映均之
    犯行部分，係犯毒品危害防制條例第4 條第3 項之販賣第三
    級毒品罪；所為如事實欄一、(二)所示販賣毒品甲基安非他命
    予葛希賢之犯行部分，係犯毒品危害防制條例第4 條第2 項
    之販賣第二級毒品罪，其持有第二級毒品之低度行為，應為
    其後販賣之高度行為所吸收，不另論罪。又被告所為上開販
    賣愷他命及販賣甲基安非他命各1 次之犯行，犯意各別，行
    為互異，應分論併罰。爰審酌被告正值年輕卻不思以正當途
    徑工作營生，僅因貪圖小利，即罔顧毒品流通對於社會所造
    成之貽害，恣意販售毒品愷他命、甲基安非他命予他人，惡
    性非輕，另衡酌其販賣毒品之數量、金額等一切情狀，分別
    量處如主文所示之刑及定其應執行刑，以資懲儆。
二、沒收部分：
（一）就被告所為如事實欄一、(一)所示販毒所得之2,000 元；所
      為如事實欄一、(二)所示販毒所得之5,000 元，各係其販賣
      毒品所得之財物，均應依毒品危害防制條例第19條第1 項
      之規定，於各罪項下宣告沒收，如全部或一部不能沒收時
      ，則應以被告之財產抵償之。
（二）扣案門號0000000000號之行動電話（含SIM 卡）1 支，係
      被告所有及為如事實欄一、(一)所示犯行時所用之物；扣案
      門號0000000000號之行動電話（含SIM 卡）1 支，係被告
      所有及為如事實欄一、(二)所示犯行時所用之物，業經被告
      自承在卷，並有上揭監聽譯文附卷可稽，均應依毒品危害
      防制條例第19條第1 項規定，於各罪項下宣告沒收。至扣
      案之現金5,500 元，被告否認與本案之犯行相關，且查無
      證據足資認定該筆款項即係犯罪所得，是不為沒收之諭知
      。
（三）按沒收為從刑，除刑法第40條第2 項規定，違禁物得單獨
      宣告沒收外，依主刑與從刑不可分原則，應附隨於主刑同
      時宣告之。故本案經諭知無罪之判決，或扣案之違禁物與
      本案科刑、免訴之判決無關者，因無主刑，從刑自無所附
      麗，應由檢察官另行聲請單獨宣告沒收；如檢察官於本案
      已為宣告沒收之聲請，法院固不得於本案判決內諭知沒收
      ，但既經檢察官聲請，仍應另以裁定單獨宣告沒收，以兼
      顧訴訟經濟（最高法院83年度台非字第342 號、94年度台
      上字第1215號判決意旨併同參照）。次按「依毒品危害防
      制條例第18條第1 項前段之規定，應予沒收銷燬之毒品，
      以經查獲之第一、二級毒品為限。又毒品依其成癮性、濫
      用性及對社會危害性，共分為四級，上開條例並就製造、
      運輸、販賣、意圖販賣而持有、以非法方法使人施用、引
      誘他人施用及轉讓不同品項之毒品等行為，分別定其處罰
      。至施用或持有第三、四級毒品，因其可罰性較低，故未
      設處罰之規定，僅就施用及持有第一、二級毒品科以刑罰
      。然鑑於第三、四級毒品均係管制藥品，特於同條例第11
      條之1 明定無正當理由，不得擅自持有；第18條第1 項後
      段復規定查獲之第三、四級毒品，無正當理由而擅自持有
      者，沒入銷燬之。從而，依同條例第18條第1 項後段應沒
      入銷燬之毒品，專指查獲施用或持有之第三、四級毒品而
      言；倘係查獲製造、運輸、販賣、意圖販賣而持有、以非
      法方法使人施用、引誘他人施用或轉讓第三、四級毒品，
      既屬同條例相關法條明文規定處罰之犯罪行為，即非該條
      項應依行政程序沒入銷燬之範圍。又同條例第19條第1 項
      所定『供犯罪所用或因犯罪所得之物』，係指犯第4 條至
      第9 條、第12條、第13條或第14條第1 項、第2 項之罪所
      用或所得之物，不包括毒品本身在內，是尚不得援用此項
      規定為第三、四級毒品之沒收依據。再同條例對於查獲之
      製造、運輸、販賣、意圖販賣而持有、以非法方法使人施
      用、引誘他人施用及轉讓第三、四級毒品之沒收，並無特
      別規定，如其行為已構成犯罪，則該毒品即屬不受法律保
      護之違禁物，應回歸刑法之適用，依刑法第38條第1 項第
      1 款之規定沒收之，始為適法。」（最高法院96年度台上
      字第884 、727 、5165號判決意旨參照）。查被告於100
      年1 月20日遭警查獲之際，所扣得之晶體2 包，被告陳稱
      係供己施用之第二級毒品甲基安非他命（施用毒品部分，
      經送觀察勒戒）。該2 包晶體經送鑑定後，認均含甲基安
      非他命之陽性反應（驗前淨重分別為3.447 公克、1.486
      公克；驗後淨重分別為3.438 公克、1.477 公克），有高
      雄醫學大學附設中和紀念醫院100 年4 月19日檢驗報告在
      卷可按（詳本院訴字卷第140 、141 頁），均屬違禁物，
      而包裝袋與其上殘留之毒品，已難以分析剝離，俱應依毒
      品危害防制條例第18條第1 項前段規定，不問屬於犯人與
      否，併宣告沒收銷燬之。又扣案之白色結晶粉末4包 經送
      鑑定後，認均含愷他命之陽性反應（驗前淨重分別為0.64
      6 公克、0.650 公克、4.505 公克、4.537 公克；驗後淨
      重分別為0.633 公克、0.636 公克、4.495 公克、4.522
      公克），亦有高雄市立凱旋醫院100 年4 月22日高市凱醫
      驗字第15540 號濫用藥物成品檢驗鑑定書在卷可按（同上
      卷第145 頁），被告陳稱係供己施用之毒品，屬不受法律
      保護之違禁物，而包裝袋與其上殘留之毒品，亦難以分析
      剝離，皆應依刑法第38條第1 項第1 款之規定，宣告沒收
      之。至於上開毒品甲基安非他命、愷他命送鑑耗損部分，
      既已滅失，自無庸再為宣告沒收之必要。又上開扣案之甲
      基安非他命及愷他命，雖無證據足資證明與被告所犯前揭
      販賣第二級毒品及第三級毒品之犯行有關，然既經檢察官
      於本件起訴書上請求依法沒收，揆之前揭說明，應認檢察
      官就該等違禁物已聲請單獨宣告沒收，為兼顧訴訟經濟原
      則，是分別依上揭規定，宣告沒收銷燬及沒收之，附此敘
      明。
三、至證人周映均以證人身分於本院100 年6 月9 日上午10時審
    判中經具結後，就被告有無以2,000 元之價格販賣5 公克愷
    他命之證述內容，即於案情有重要關係事項之證詞，顯與其
    於100 年1 月20日偵訊時經具結後所為之證詞不同，故是否
    涉犯偽證罪嫌，應由檢察官另行偵辦，併予指明。
據上論斷，應依刑事訴訟法第299 條第1 項前段，毒品危害防制
條例第4 條第2 項、第3 項、第18條第1 項前段、第19條第1 項
，刑法第11條、第51條第5 款、第40條第2 項、第38條第1 項第
1 款，判決如主文。
本案經檢察官張志杰到庭執行職務。
中    華    民    國  100     年    7     月    8     日
                    刑事第四庭  審判長法  官  方百正
                                      法  官  郭任昇
                                      法  官  葉文博
以上正本證明與原本無異。
如不服本判決應於收受判決後10日內向本院提出上訴書狀，並應
敘述具體理由。其未敘述上訴理由者，應於上訴期間屆滿後20日
內向本院補提理由書(均須按他造當事人之人數附繕本)「切勿逕
送上級法院」。
中    華    民    國  100     年    7     月    8     日
                                      書記官  李柏親
附錄本判決論罪之法條：
毒品危害防制條例第4 條
製造、運輸、販賣第一級毒品者，處死刑或無期徒刑；處無期徒
刑者，得併科新臺幣2 千萬元以下罰金。
製造、運輸、販賣第二級毒品者，處無期徒刑或7 年以上有期徒
刑，得併科新臺幣1 千萬元以下罰金。
製造、運輸、販賣第三級毒品者，處5 年以上有期徒刑，得併科
新臺幣7 百萬元以下罰金。
製造、運輸、販賣第四級毒品者，處3 年以上10年以下有期徒刑
，得併科新臺幣3 百萬元以下罰金。
製造、運輸、販賣專供製造或施用毒品之器具者，處1 年以上7
年以下有期徒刑，得併科新臺幣1 百萬元以下罰金。
前五項之未遂犯罰之。
附表一：被告與證人周映均間之監聽譯文內容
┌─┬──────┬──────┬──┬──────┬────────────┬─────┐
│編│監聽號碼（章│通話對象（周│通話│通話時間    │    譯  文  內  容      │基地台位置│
│號│峰銘之電話號│映均）之電話│模式│            │                        │          │
│  │碼）-A      │號碼-B      │    │            │                        │          │
├─┼──────┼──────┼──┼──────┼────────────┼─────┤
│1 │0000000000  │0000000000  │發話│99年11月6 日│B ：你那裡沒嗎（毒品）？│高雄市鳳山│
│  │            │            │    │13時30分47秒│A ：有啦，…，考慮要不要│區○○路59│
│  │            │            │    │            │    給妳啦，…，妳何時要│號頂樓    │
│  │            │            │    │            │    拉？                │          │
│  │            │            │    │            │B ：我去鹽埕區後再過去。│          │
│  │            │            │    │            │A ：好啦。              │          │
├─┼──────┼──────┼──┼──────┼────────────┼─────┤
│2 │0000000000  │0000000000  │受話│99年11月6 日│B ：你在哪裡？          │高雄市苓雅│
│  │            │            │    │14時26分28秒│A ：地下室。            │區○○街2 │
│  │            │            │    │            │B ：我要到了。          │及2 之1 號│
│  │            │            │    │            │A ：好啦。              │8 樓頂    │
├─┼──────┼──────┼──┼──────┼────────────┼─────┤
│3 │0000000000  │0000000000  │發話│99年11月6 日│A ：我這裡剛好50（毒品）│高雄市苓雅│
│  │            │            │    │14時35分01秒│    ，妳要嗎？          │區○○○路│
│  │            │            │    │            │B ：好啊。              │94號10樓頂│
└─┴──────┴──────┴──┴──────┴────────────┴─────┘
附表二：被告與證人葛希賢間之監聽譯文內容
┌─┬──────┬──────┬──┬──────┬────────────┬─────┐
│編│監聽號碼（葛│通話對象（章│通話│通話時間    │    譯  文  內  容      │基地台位置│
│號│希賢之電話號│峰銘）之電話│模式│            │                        │          │
│  │碼）-A      │號碼-B      │    │            │                        │          │
├─┼──────┼──────┼──┼──────┼────────────┼─────┤
│1 │0000000000  │0000000000  │受話│100 年1 月14│A ：現在怎麼樣？        │          │
│  │            │            │    │日17時38分31│B ：等一下，現在不夠錢借│          │
│  │            │            │    │秒          │    人家。              │          │
│  │            │            │    │            │A ：差多少？            │          │
│  │            │            │    │            │B ：我現在只能拿一半。  │          │
│  │            │            │    │            │A ：我拿1 萬給你呢？    │          │
│  │            │            │    │            │B ：我先過去看。        │          │
│  │            │            │    │            │A ：好。                │          │
├─┼──────┼──────┼──┼──────┼────────────┼─────┤
│2 │0000000000  │0000000000  │受話│100 年1 月15│B ：你在哪裡？          │          │
│  │            │            │    │日00時30分20│A ：廟，我明天過去找你好│          │
│  │            │            │    │秒          │    了，你電話要接，要跟│          │
│  │            │            │    │            │    我留著。            │          │
│  │            │            │    │            │B ：好。                │          │
├─┼──────┼──────┼──┼──────┼────────────┼─────┤
│3 │0000000000  │0000000000  │發話│100 年1 月15│A ：我等一下要下去喔。  │          │
│  │            │            │    │日17時45分30│B ：好。                │          │
│  │            │            │    │秒          │                        │          │
├─┼──────┼──────┼──┼──────┼────────────┼─────┤
│4 │0000000000  │0000000000  │發話│100 年1 月15│A ：我到了。            │高雄市中正│
│  │            │            │    │日18時38分26│B ：好。                │一路255 號│
│  │            │            │    │秒          │                        │          │
└─┴──────┴──────┴──┴──────┴────────────┴─────┘